【裁判字號】    94,簡上,157
【裁判日期】    950313
【裁判案由】    給付票款
【裁判全文】
臺灣臺北地方法院民事判決             94年度簡上字第157號
上  訴  人  乙○○
訴訟代理人  余鐘柳律師
被上訴人    甲○○
訴訟代理人  沈惠珠律師
上列當事人間請求給付票款事件，上訴人對於中華民國94年1月5
日臺灣臺北地方法院臺北簡易庭92年度北簡字第8927號第一審判
決提起上訴，本院於95年2月27日言詞辯論終結，判決如下：
    主  文
上訴駁回。
第二審訴訟費用由上訴人負擔。
    事實及理由
一、上訴人起訴主張：
（一）其執有被上訴人所簽發、發票日為民國91年11月20日、付
      款人為臺北市第九信用合作社大直分社、票據號碼ＡＥ00
      00000號、面額新臺幣（下同）200萬元之支票一紙，經上
      訴人於91年11月22日提示竟因「存款不足」退票未獲付款
      ，爰請求被上訴人如數給付，並給付自發票日起至清償日
      止，按年息6％計算之利息。
（二）上訴人為票據權利人：
      系爭土地為上訴人與林秀聰所共有，上訴人將應有部分信
      託登記於丙○○名下，是系爭土地上訴人與林秀聰以42比
      58比例保持共有，此有二人所立協議書經丁○○、葉光津
      二人擔任見證可資佐證，且系爭土地在出售予被上訴人之
      前，上訴人委由林秀聰出售，曾協議林秀聰在出售時，應
      將出售價金先償還「金融機構貸款本息及必要稅費」，此
      由葉光津所立之同意書亦可資為證，由此可證，清償金融
      機構本息乃林秀聰應盡之義務，因而被上訴人以林秀聰繳
      納中聯信託本息及承擔違約金，即主張系爭土地為林秀聰
      一人所有，顯依法無據，況返還中聯信託貸款時，林秀聰
      尚缺部分款項，曾向劉林碧雲之配偶戊○○及上訴人索取
      後才前往繳納，若上訴人非土地所有權人，焉需交付繳納
      中聯信託銀貸款利息之理？又被上訴人聲請傳訊之證人林
      秀聰於原審到庭時亦證稱：「…丙○○並不知道他的人頭
      被利用，當時丙○○只有26歲」、「丙○○是人頭而已」
      ，由此亦在在足資證明丙○○僅係上訴人信託登記名義人
      （因丙○○之叔叔為上訴人好友），實至為彰顯。另買賣
      契約上訴人以丙○○「代理人」名義出面簽訂，契約簽訂
      後，上訴人執有系爭票據，退萬步而言，若系爭土地非上
      訴人信託登記於丙○○名下，亦可解為上訴人係丙○○之
      「代理人」，現票據上並未指名受款人，亦未禁止背書轉
      讓，上訴人何來非票據持有人，為何不可依法行使票據權
      利？
（三）第三順位抵押權之清償，雙方在簽約時已約明應由林秀聰
      負責，與上訴人無關：系爭共有土地曾向中聯信託抵押借
      貸8000萬元，大通建設開發股份有限公司（即被上訴人所
      指之大通銀行，下稱大通公司）抵押借貸4000萬元，私人
      蔡素貞借貸3500萬元，而第三順位蔡素貞之抵押借貸為林
      秀聰私人借貸，上訴人在出售系爭土地時，並不知情，於
      簽約請領土地登記簿謄本時才查覺，故於簽約時，被上訴
      人允諾願和林秀聰出面理直，概與上訴人無關，由此說明
      可知，簽訂買賣契約時，第一、二順位之抵押權為壹億貳
      仟萬元。查買賣總價為壹億參仟萬元，除簽約時所給付之
      壹仟捌佰萬元，連同系爭之貳佰萬元，及中聯信託之抵押
      借款捌仟萬元外，尚有參仟萬元未付；按系爭買賣為可分
      之債，被上訴人與林秀聰間之糾葛，與上訴人無關，自不
      能以被上訴人業已幫林秀聰清償抵押債務而欲推免對上訴
      人給付買賣價金之義務。系爭買賣契約，總價為1億3千萬
      元，若無前兩項之約定，則第一、二、三順位抵押權即高
      達1億5千5百萬元，而買賣總價僅為1億2千萬元，則被上
      訴人焉會在當場開立2千萬元票據四張交付上訴人及林秀
      聰收執，此豈不大大有違經驗定則？由此可見，被上訴人
      主張系爭支票係作為清償抵押債務之用，顯無足採。上訴
      人與林秀聰另共有之房屋五十餘間，總值在肆仟萬元以上
      ，因此簽約時雙方即約定由上訴人將前開房屋折抵大通公
      司抵押借貸，且上訴人於房地所有權移轉登記完畢後即以
      仁德郵局第187號函通知被上訴人土地登記名義人「惟覺
      大法師」，希能於文到五日內前來給付買賣價金。系爭土
      地設定抵押予中聯信託時，債務人為大通公司（法定代理
      人為林秀聰），義務人為林秀聰，因林秀聰積欠上訴人及
      劉林碧雲債務，故將部分持分土地移轉登記予劉林碧雲及
      上訴人指定之登記名義人丙○○名下，嗣林秀聰未繳本息
      ，中聯信託便聲請假扣押，由於丙○○及劉林碧雲名下持
      分土地為抵押權登記後才取得所有權，為抵押權效力所及
      ，故中聯信託才以林秀聰、丙○○、劉林碧雲三人為債務
      人，對系爭之土地實施假扣押，由上開說明可知，中聯信
      託公司之債務人僅林秀聰一人而已，而丙○○、劉林碧雲
      之所以並列債務人，係因抵押權效力所及，被上訴人明知
      上情，卻蓄意狀稱劉林碧雲、丙○○及林秀聰三人為債務
      人，顯係欲混淆視聽。另系爭買賣契約，為可分之債，上
      訴人就系爭契約，與林秀聰各負有二分之一義務及享有二
      分之一權利（實際為四二與五八之比例，契約上未載明，
      故推定為二分之一），現買賣價金總價1億3仟萬元，依法
      被上訴人自應給付上訴人6,250萬元之義務，扣除中聯信
      託之抵押債務肆仟萬元及上訴人已收取之陸佰萬元外，尚
      有壹仟餘萬元未付，被上訴人亦負有給付買賣價金尾款之
      義務，退萬步而言，系爭買賣如被上訴人支付價金超越渠
      應負擔之義務，亦係被上訴人與林秀聰間之糾葛，被上訴
      人自不得執此對上訴人主張任何權利。
（四）上訴人有權填載本件支票之發票日：
      以他人名義出名購買不動產，在信託法未實施前，屢見不
      鮮，雖不能發生物權或對抗第三人之效力，但在出資人與
      出名人間，仍具有債權之法律關係，因而上訴人在原審主
      張，「系爭土地為上訴人所有，以丙○○名義辦理所有權
      登記」，其目的乃在表明上訴人與丙○○間具有債權的法
      律關係應無庸置疑。另系爭買賣，由於係以丙○○名義為
      所有權登記名義人，所以簽定買賣契約時，上訴人才會以
      「出賣人丙○○代理人為上訴人」名義出面簽訂契約，上
      訴人自始即認為，在名義上丙○○為土地買賣契約之當事
      人，渠係基於代理人之身分出面簽訂買賣契約，從未主張
      因代理丙○○與被上訴人出面簽訂買賣契約即享有契約上
      之權利。另原審依買賣契約，認定被上訴人有授權林秀聰
      、劉林碧雲、丙○○三人填載本件支票到期日，而系爭本
      案，上訴人於原審一再主張，上訴人是本件土地之真正所
      有權人，而以丙○○為人頭出面登記為土地所有權人，在
      簽訂土地買賣契約時，係以丙○○代理人之名義出面簽訂
      買賣契約，乃在表明丙○○完全授權上訴人，上訴人有絕
      對支配權利；換言之，上訴人之真意乃在表明上訴人係在
      丙○○合法授權下，有絕對的填載發票日之權利，現原審
      認為除丙○○外，上訴人並未獲丙○○授權，不得填載本
      件支票發票日，似有違誤。兩造係於契約書上載明：「系
      爭到期日暫為不填，於甲方與中聯信託、大通銀行協商後
      ，即可自行填俱到期日，讓甲方提領以作為清償中聯、大
      通之部分貸款」，上開文義已明白表示，於清償部分銀行
      貸款時，甲方（即丙○○）即可自行填載領款，並非約明
      僅限於「用上開支票清償銀行債務」，如上訴人另以現金
      清償銀行貸款，自亦可加以填寫發票日而提領票款，此依
      文義，實無庸贅言。又有關中聯極大通銀行部分之貸款，
      係由上訴人將貸款交付戊○○，再由戊○○將款項交付林
      秀聰前往繳款，此由中聯信託投資股份有限公司93年5月5
      日93年營字第30號函說明二（一）（二）所載：「…84.
      7.28至85.3.20應繳款之利息及違約金全由林秀聰承擔，
      並負責補繳」，「85.3.20至85.5.20之利息由林秀聰繳付
      」即明。
（五）系爭票據發票日填載之條件已成就：
      簽訂買賣契約當時，上訴人尚積欠中聯信託投資股份有限
      公司（以下簡稱中聯信託）本息未繳，故雙方才會於契約
      中載有：「C、D二張支票到期日暫為不填，甲方（指上訴
      人）與中聯信託協商後，即可自行填具到期日」之約定，
      現系爭土地，係於85年4月23日移轉登記於被上訴人指定
      之「釋惟覺」名下，而中聯信託於86年4月9日辦理啟封，
      顯然在86年4月9日前，上訴人已依約繳納利息，中聯信託
      才會辦理撤銷查封。另按雙方買賣契約書中載明：「C、D
      二張支票到期日暫為不填，甲方（指上訴人）與中聯信託
      協商後即可自行填俱到期日」，則中聯信託之問題解決，
      被上訴人即負有給付系爭票款之義務，現由中聯信託回函
      可知，利息業由林秀聰前往繳納，中聯信託已將假扣押啟
      封，土地移轉登記予被上訴人指定之釋惟覺名下，是系爭
      票據發票日填載之條件已成就。
（六）被上訴人所付價金，若超過契約所訂價金，係被上訴人與
      林秀聰間之糾葛，與上訴人無關：
      系爭土地買賣價金為1億3千萬元，其中第一順位中聯信託
      8,000萬元，第二順位大通建築經理股份有限公司（以下
      簡稱大通公司）4,000萬元，第三順位謝秀雄、蔡素珍
      3,500萬元。而第三順位之抵押債務為林秀聰私人債務，
      上訴人於系爭土地商談買賣時，調閱土地登記簿謄本，始
      發覺其未經上訴人同意私自抵押設定，林秀聰在簽約時已
      表明會負責清償第三順位抵押債務。而第二順位4千萬元
      債務於84年6月20日簽訂之承諾書中載明，應由52戶房屋
      價款償還，故86年1月27日大通公司方出具承諾書通知林
      秀聰塗銷此係爭土地之第二順位抵押權，可知1億3千萬元
      之買賣價金，扣除第一順位8千萬元抵押債權及被上訴於
      簽約時開立支票且已兌現之1,800萬元外，尚餘3,200萬元
      之買賣價金未付，依上訴人42％計算，被上訴人仍應支付
      約1,344萬元予上訴人，依經驗定則，果如林秀聰及被上
      訴人所言，簽訂買賣契約書時債務已超過買賣價金1億3千
      萬元，被上訴人焉有再簽發2,000萬元支票交予賣方之理
      ，現上訴人遵照買賣契約之約定，也配合將丙○○名下之
      產權移轉予被上訴人，被上訴人應給付本案支票票款，卻
      拒不給付，始有本件訟累之發生。退萬步言，若被上訴人
      所支付之價金超過買賣價金，因買賣為可分之債，透支之
      買賣價金，屬被上訴人與林秀聰間之糾葛，亦與上訴人無
      關。
二、被上訴人則以：
（一）上訴人非執票人：
      系爭買賣土地之登記所有權人為林秀聰、劉林碧雲及丙○○，被上訴人於買受土地簽訂買賣契約時，並未經告知上
      訴人為買賣土地之權利人，有證人葉光津陳證在卷，被上
      訴人於簽訂契約時交付系爭票據之真義，係將系爭票據交
      付予出賣人即土地所有權人，上訴人代理丙○○收受系爭
      票據，系爭票據之執票人應為丙○○。自上訴人85年3月
      14日取得系爭票據之占有開始迄至目前，丙○○既不知又
      未曾有轉讓系爭票據予上訴人之意思表示，業經丙○○陳
      證在卷，是上訴人並非系爭票據之執票人。
（二）上訴人無權填載本件系爭票據發票日：
      被上訴人僅授權出賣人即土地所有權人林秀聰、劉林碧雲
      及丙○○（即買賣契約書上之甲方）得於系爭票據填具發
      票日，上訴人雖代理丙○○收受系爭票據，惟丙○○既不
      知有系爭票據亦未曾有授權上訴人代理填具發票日，上訴
      人既未經丙○○或其他土地所有權人及發票人（即被上訴
      人）授權得於系爭票據填具發票日，上訴人依法無權為前
      開票據行為。
（三）系爭票據發票日填載之條件未成就，賣方即土地所有權人
      不得自行填具發票日：
   1、系爭買賣契約書第12條第一點明文約定「該價金款（即C
      、D兩紙票款）作為償還中聯信託、大通公司之貸款用」
      、「系爭票據於賣方與中聯信託、大通公司協商後，可自
      行填具到期日提領作為清償中聯信託、大通公司部份貸款
      」。買賣雙方於簽約當時之真義，即係限定系爭票據僅得
      做為清償金融機構抵押貸款之用，此有證人葉光津陳證系
      爭票據係做為給付銀行貸款利息用途可考。又參諸買賣土
      地之總價金為1億3千萬元，簽訂買賣契約時，買賣土地上
      尚有第一、二順位抵押債務1億2千萬元存在，加上被上訴
      人簽約時給付1千萬元之定金，已達買賣總價金，被上訴
      人若不指定系爭票據與另紙同未填具發票日之800萬元票
      據僅得做為償還前二順位中聯信託與大通公司之貸款用途
      ，被上訴人豈不有多付1千萬元之風險發生。是買賣契約
      書第12條第1點第一行即明示「該價金款（即C、D兩紙票
      款）作為償還中聯信託、大通公司之貸款用」，並詳細書
      明未填具之發票日，只有賣方與中聯信託、大通公司協商
      後，可自行填具提領做為清償中聯信託、大通公司之部份
      貸款，始得保障買方給付之總價金在1億3千萬元之約定範
      圍內，其理自明。系爭票據依約定僅得以之清償銀行貸款
      時，始得由出賣人填具發票日提領票款清償貸款，上訴人
      與其所代理之出賣人丙○○既未有任何清償銀行貸款之事
      實，本件出賣人得於系爭票據填具發票日提領之條件即未
      成就，上訴人即不得自行於系爭票據填具發票日提示兌現
      。
（四）系爭票據為無效票據：
      按票據之發票日為票據應記載事項，欠缺該應記載事項，
      票據無效，為票據法第11條第1、2項及第125條所明定。
      系爭票據既未經發票人即被上訴人記載發票日，上訴人又
      未經賣方即土地所有權人及發票人授權填載，上訴人之填
      載對被上訴人不生效力，系爭票據依法為無效之票據。
（五）上訴人主張之票據原因債權皆不存在
   1、買賣價金債權部份：
    a.上訴人非出賣人即非買賣契約當事人按民法第758條及信
      託法第4條第1項明文，不動產物權非經登記不生效力，以
      應登記之財產為信託者，非經信託登記，不得對抗第三人
      。查上訴人主張其為系爭買賣土地之所有權人，丙○○為
      其土地權利之受託登記人，惟遍覽土地登記簿資料，上訴
      人既未登記為所有權人亦未就信託行為為登記，依法不得
      對被上訴人主張其權利；甚且被上訴人於簽訂買賣契約時
      ，亦未經告知上訴人為土地所有權人，是系爭買賣契約之
      當事人為林秀聰、劉林碧雲、丙○○與被上訴人。上訴人
      與林秀聰、劉林碧雲、丙○○間縱有債權債務關係或其他
      權利關係，亦為渠等內部關係，與被上訴人無涉，系爭買
      賣契約書第四條亦明定出賣人保證本買賣標的絕無任何產
      權不清或其他糾葛情事，如有上述任何情事除本約另有訂
      定外均由出賣人負完全清理責任。上訴人雖舉協議書證明
      其就系爭買賣土地有42%之持分比例，惟證人丁○○陳稱
      該協議書僅在確認林秀聰與上訴人間各有多少錢，將來在
      系爭土地與協議書上所列其他土地有取得金錢時之權利分
      配比例，系爭土地是林秀聰所擁有的抵押權利，是該協議
      書亦係其與林秀聰間之金錢債權債務內容，渠等內部金錢
      之分配既未明定於系爭買賣契約書內，又未曾告知買受人
      即被上訴人，依約當由出賣人等自負完全清理責任，不得
      以之對抗被上訴人。
    b.被上訴人買賣價金已全數付清被上訴人業已給付定金1,00
      0萬元，清償中聯信託貸款債務8,000萬元，以及清償大通
      建經公司貸款債務4,041萬元，上訴人並自承林秀聰取得
      500萬元、其取得600萬元（參原證4），是被上訴人實際
      合計支付13,141萬元之買賣價金，超過買賣總價款，並無
      未付買賣價款餘存。上訴人主張大通建經公司之貸款為另
      案房屋銷售款所支付，已經證人葉光津陳證並非屬實，上
      訴人亦未舉證其有清償大通建經公司貸款之支出證據，承
      諾書僅證明大通建經公司之貸款有清償，但並未證明係上
      訴人所清償，甚且該承諾書係被上訴人於原審所提出之付
      款證據，竟於鈞院被上訴人轉用成為其有利之證據；退步
      言，縱或大通建經公司貸款若有如上證二號承諾書所稱以
      房屋銷售款繳付情事，則付款人亦為權利人林秀聰，亦非
      上訴人，此由承諾書係大通建經公司開立予林秀聰收執可
      考，林秀聰於原審又陳證被上訴人已繳清所有買賣價金，
      是亦無上訴人所主張之買賣價金未付清情事。退萬步言，
      如上訴人得請求42%金錢之分配，上訴人亦已取得5657萬
      元，超過應取得之5,460萬元。
    c.上訴人既非買賣契約當事人，其與出賣人林秀聰、劉林碧
      雲及丙○○之間有任何產權不清楚及糾葛情事，既未於買
      賣契約書內另有訂定，依系爭買賣契約書第四條之約定，
      由出賣人等自負清理責任，與被上訴人無涉，且被上訴人
      業已付清買賣價金上訴人主張系爭票據之買賣價金債權顯
      不存在。
   2、銀行貸款利息債權部份：
      上訴人並未就中聯信託公司及大通建經公司之貸款為任何
      清償之行為，證人戊○○所陳證之內容並非本件系爭買賣
      土地之貸款支出事項，而係另案房屋繳付稅金乙情，與本
      件無關，且證人戊○○亦不能提出林秀聰有收受金錢繳付
      系爭買賣土地中聯信託貸款利息之憑據，又不清楚林秀聰
      繳付之100多萬元利息是證人要付之利息抑是上訴人要付
      之利息，林秀聰只說要繳稅金，沒有說是誰得份，其陳證
      並不能做為上訴人有繳付中聯信託利息之有利證據。退步
      言之，上訴人如於85、6年間有提領現金繳付貸款利息之
      情事發生，焉可能遲至5、6年後始於91年11月20日提示系
      爭票據請求給付票款，而不於繳息當時提示付款，在在違
      背常情，顯見上訴人並未有繳付利息之情事發生。上訴人
      另主張林秀聰有繳付中聯信託利息之事實，惟林秀聰繳息
      之金錢係來自被上訴人，已經林秀聰於原審陳證在卷，亦
      非上訴人或丙○○所支出之金錢。是上訴人主張之銀行貸
      款利息債權亦不存在。
（六）上訴人不得行使票據權利：
      上訴人既非執票人，系爭票據又為無效票據，上訴人自不
      得行使票據上之權利提示兌現，其於本件之票款請求顯無
      理由等語資為抗辯。
三、本件原審對於上訴人之請求，判決上訴人敗訴，上訴人不服
    提起上訴，於本院聲明：(1)原判決廢棄。(2)被上訴人應給付
    上訴人200萬元，並自民國91年11月20日起至清償日止，按
    年息6％計算利息。被上訴人於本院聲明：上訴駁回。
四、不爭執之事項：
    本件被上訴人於85年3月日與林秀聰、劉林碧雲（由林秀聰
    代理）、丙○○（由上訴人代理）訂立不動產買賣契約，約
    定被上訴人向林秀聰、劉林碧雲、丙○○三人購買坐落南投
    縣埔里鎮○○段1025、1025之2至1025之19、1026地號共20
    筆、面積14,314平方公尺之土地，價款共1億3千萬元，因該
    等土地上設定有金額各為8000萬元、4000餘萬元、3500萬元
    之抵押權，抵押權人為中聯信託、大通公司、謝秀雄，被上
    訴人乃簽發多紙支票，並在雙方所簽訂之不動產買賣契約書
    上以特約約定該等支票係供出賣人清償上開抵押權所擔保之
    債務，而本件付款人為臺北市第九信用合作社大直分社、票
    據號碼ＡＥ0000000號、面額200萬元之支票，亦係斯時被上
    訴人所簽發，但暫未填載到期日（即發票日），而亦以特約
    約定「於甲方（即出賣人林秀聰、劉林碧雲、丙○○）與中
    聯信託、大通銀行（即大通公司）協商後，即可自行填具到
    期日（發票日）讓甲方提領以作為清償中聯、大通部分貸款
    」，該批土地於85年4月23日過戶登記予被上訴人指定之登
    記名義人，其上設定之抵押權亦因債務清償而陸續塗銷，本
    件上訴人所執有之支票發票日，為上訴人所填載之事實，業
    據被上訴人於原審提出不動產買賣契約書、支票暨上訴人簽
    收字樣影本、土地登記簿為憑，核屬相符，且為上訴人所不
    爭執，應堪信為真實。
五、得心證之理由：上訴人主張丙○○為名義上土地買賣契約之
    當事人，渠係基於代理人之身分出面簽訂買賣契約，又其係
    在丙○○合法授權下填載發票日等語，被上訴人則以前揭情
    辭置辯，是本件應審酌者，上訴人得否逕行以自己名義請求
    系爭票款？
（一）按不動產物權，依法律行為而取得設定、喪失、及變更者
      ，非經登記，不生效力；以應登記或註冊之財產權為信託
      者，非經信託登記，不得對抗第三人，民法第758條、信
      託法第4條第1項分別定有明文。經查，系爭坐落南投縣埔
      里鎮○○段1025、1025之2至1025之19、1026地號之土地
      ，於85年4月23日移轉登記予被上訴人指定之登記名義人
      之前，原登記為林秀聰、劉林碧雲、丙○○所有，上訴人
      並非登記名義人，此為上訴人所不爭執。上訴人雖提出84
      年1月7日與林秀聰簽訂之協議書一紙，主張其對系爭土地
      有42%之所有權云云，惟上訴人既非系爭土地登記名義人
      ，依上開規定，即不得對被上訴人主張其為系爭土地之所
      有權人。
（二）次按代理人於代理權限內，以本人名義所為之意思表示，
      直接對本人發生效力，民法第103條第一項亦有明文規定
      ，是代理係由代理人於代理權限內，以「本人」名義為之
      意思表示，而直接對本人發生效力，故如代理人表明代理
      之意旨、以本人名義與他人訂立契約，則契約係直接存在
      本人與他方之間，代理人本身並非契約當事人，無庸負擔
      契約上義務，亦未享有契約上權利。經查，被上訴人於85
      年3月14日係與林秀聰、劉林碧雲、丙○○訂立不動產買
      賣契約，而劉林碧雲部分由林秀聰代理、丙○○部分由上
      訴人代理，有不動產買賣契約書可稽，且為二造所不爭執
      ，是上開不動產買賣契約當事人甲方（出賣人）為林秀聰
      、劉林碧雲、丙○○，乙方（買受人）為被上訴人，上訴
      人並非買賣契約當事人，其並未因代理丙○○與被上訴人
      訂立買賣契約而享有契約上權利或負擔契約上義務。上訴
      人雖主張其與丙○○間係信託登記之關係云云，惟上訴人
      與本人丙○○間內部關係為何，與本契約其他當事人無涉
      ，上訴人或丙○○均不得執向其他契約當事人主張。
（三）本件付款人為臺北市第九信用合作社大直分社、票據號碼
      ＡＥ0000000號、面額200萬元之支票，係被上訴人與林秀
      聰、劉林碧雲、丙○○訂約時所簽發，暫未填載發票日，
      而以特約約定「於甲方與中聯信託、大通銀行（即大通公
      司）協商後，即可自行填具到期日（發票日）讓甲方提領
      以作為清償中聯、大通部分貸款」，此有不動產買賣契約
      書在卷可考，揆諸上開說明，被上訴人係授權甲方即「林
      秀聰、劉林碧雲、丙○○三人」於「與中聯信託、大通公
      司協商」後，填載本件支票到期日（發票日）「提領以作
      為清償中聯、大通部分貸款」；經查，證人林秀聰於原審
      證稱「.... 開支票是用來償還中聯信託及大通銀行所開
      立，支票由我拿著，但是乙○○抽走其中二張，... 」（
      見原審卷第64頁）；證人葉光津亦證稱：「簽約的人是甲○○，後來他是不是有登記其他人我也不知道，開空白支
      票是甲○○，票本來林秀聰收，二百萬那張後來我知道是
      乙○○拿去，因為那是我當時看到的」等語（見本院卷第
      172頁），且依被上訴人於原審所提不動產買賣契約書所
      附支票簽收影本，亦有上訴人簽名，及註明「收訖3.14」
      之記載（見原審卷第48至第55頁），足認上訴人執有上開
      系爭支票，係於85年3月14日即持有上開支票，上訴人於
      系爭不動產買賣契約簽訂當時既係基於代理人之身分而占
      有系爭支票，是上開支票之執票人為丙○○，上訴人僅是
      丙○○執有系爭支票之占有輔助人。再查，經傳訊證人丙○○到庭證稱：問：「是否認識兩造？」，答：「我都不
      認識」，問：「是否知悉本件土地20筆之買賣事宜？」，
      答：「不知道」；問：「是否認識黃銘泉？」，答：「認
      識，他是我姨丈」；問：「黃銘泉是否曾經請你作土地登
      記名義人？」，答：「民國85、86年間，因為當時我在凱
      旭建設公司上班，黃銘泉是該公司股東，他曾經借我名義
      買賣股票，他有跟我說用我的名字買土地，是不是他買的
      我不知道，登記給誰我也不清楚，他事後才跟我說，因為
      要聲請我的印鑑證明，他有可能有叫我簽文件，但我不記
      得。」問：「提示92年10月22日原告準備程序所附原證2
      切結書，是否你所簽？」，答；「（提示切結書）應該是
      我的筆跡，但是內容我沒有印象，就我所知，黃銘泉用我
      的名義購買土地不只這一件，因為黃銘泉是我姨丈，要借
      我的名字，我就借他」；問：「黃銘泉以你的名義買股票
      及土地，你是否全權授權由他處理？」，答：「我只是借
      名給他，都是他在辦理，他收的錢也不會給我，他做什麼
      我不知道。」（見本院94年7月27日準備程序筆錄），依
      證人上開證言，證人丙○○並不認識上訴人，係因黃銘泉
      是其姨丈，始借其名義，證人丙○○只是借名而已等情，
      足認證人丙○○並無另行轉讓系爭支票予上訴人之意思，
      上訴人雖辯稱有關中聯及大通銀行部分之貸款，由其將貸
      款交付戊○○，再由戊○○交付林秀聰云云，惟此僅足證
      明其與戊○○與林秀聰間之資金往來關係，亦不足以證明
      丙○○有轉讓系爭支票之意思，是上訴人自不得以自己係
      系爭支票之執票人向被上訴人主張票據上權利。上訴人雖
      另主張本件土地買賣契約是上訴人借丙○○名義所簽訂，
      上訴人對於系爭土地有全權處分權，也包括在系爭支票上
      填載發票日之權利，且系爭票據並未指名受款人，亦未禁
      止背書轉讓，其可行使票據上權利云云，惟上訴人取得系
      爭支票既係基於丙○○代理人之身分而取得，縱經丙○○
      授權填載日期，上訴人並未舉證丙○○有另行轉讓系爭支
      票意思，已如前述，上訴人縱有填載發票日期之行為，僅
      可認係代理本人丙○○之行為，直接對本人丙○○發生效
      力，上訴人逕以自己名義提起本件訴訟，請求發票人給付
      系爭票款，即無理由。
六、綜上所述，本件上訴人逕以自己名義向被上訴人請求給付系
    爭票款為無理由。上訴人執此主張被上訴人應給付系爭票款
    云云，自屬無據。從而，上訴人主張本於票據之法律關係，
    請求被上訴人給付200萬元，並自91年11月20日起至清償日
    止，按年息6％計算利息，為無理由，不應准許。本件上訴
    人於本院已表明其係以丙○○代理人之身分簽訂買賣契約，
    且係在丙○○之授權下填載系爭支票發票日，原審以上訴人
    非以代理人之意思取得系爭支票，但無權填載系爭支票發票
    日為理由，而為上訴人敗訴之判決，原判決依其理由雖屬不
    當，但依上開所述，上訴人主張仍不可採，上訴意旨指摘原
    判決不當，求予廢棄改判，為無理由，應予駁回。
七、本件事證已臻明確，二造其餘攻擊防禦方法及所提證據，經
    審酌於判決結果不生影響，爰不一一論列，併此敘明。
八、據上論結，本件上訴為無理由，依民事訴訟法第436條之1第
    3項、第449條第2項、第78條，判決如主文。
中    華    民    國    95    年    3     月    13    日
                  民事第二庭  審判長法  官  鄭純惠
                                    法  官  蕭胤瑮
                                    法  官  吳淑惠
以上正本係照原本作成。
對於簡易訴訟程序之第二審裁判，其上訴利益逾第466條所定之
額數者，當事人僅得以適用法規顯有錯誤為理由，逕向最高法院
提起上訴或抗告
中    華    民    國    95    年    3     月    14    日
                                    書記官  蔡凱如


司法院資訊處製作；財團法人民間司法改革基金會備份。
